臺灣臺中地方法院刑事判決　　　　　　　　　　　　　九十三年度易字第三三九號
　　公　訴　人　臺灣臺中地方法院檢察署檢察官
　　被　　　告　乙○○
右列被告因詐欺案件，經檢察官提起公訴（九十二年度偵字第一六五九三號），本院
判決如左：
    主  文
乙○○幫助意圖為自己不法之所有，以詐術使人將本人之物交付，累犯，處有期徒刑
陸月，如易科罰金，以參佰元折算壹日。
    事  實
一、乙○○前因竊盜案件，於民國八十六年八月十二日經臺灣桃園地方法院判處有期
    徒刑八月確定，甫於八十六年十月二十五日縮刑期滿執行完畢，仍不知悔改，預
    見其提供存摺、提款卡、印章予不詳姓名成年人者使用，將持之遂行財產上犯罪
    使用，竟基於幫助該不詳姓名成年男子詐欺取財之犯意，於九十年十二月二十六
    日至九十一年二月間某日，在不詳地點，將其所有之仁愛霧社郵局第00000
    00號帳戶之存摺、提款卡、印章等交予該不詳姓名成年人使用。而後該姓名年
    籍不詳之人果以「香港新世紀旅遊協會」之名，郵寄兌獎活動廣告單及中獎貼紙
    予甲○○，致甲○○按廣告單內電話與該佯為「何明華」之不詳姓名成年人聯絡
    後，誤認支付稅款即可獲獎，而依「何明華」指示，於九十一年三月十九日，分
    以匯款新台幣（下同）二萬元、三萬元，次於同年月二十日匯款四萬元之方式，
    將共計九萬元匯入前揭乙○○郵局帳戶，嗣始知受騙。
二、案經南投縣警察局仁愛分局報告臺灣南投地方法院檢察署呈請臺灣高等法院檢察
     署移轉臺灣宜蘭地方法院檢察署後，由臺灣宜蘭地方法院檢察署呈請臺灣高等?
     院檢察署令轉臺灣臺中地方法院檢察署檢察官偵查起訴。
    理  由
一、訊據被告乙○○矢口否認有何幫助詐欺取財犯行，辯稱：伊所有之仁愛霧社郵局
    前揭帳戶係於九十年十二月或九十一年一月間即未予使用，復於九十一年二月間
    發現該帳戶存摺、提款卡、印章等遺失，嗣於同年月間至郵局申請補發前揭資料
    ，惟因郵局認該帳戶出入異常不予同意，迨至九十一年五月間，郵局方同意伊將
    該帳戶存摺等辦理掛失云云。經查：
（一）被告仁愛霧社郵局第0000000號帳戶之存摺、提款卡、印章等乃被告申
      請及所有，為被告坦承在卷，並有中華郵政股份有限公司南投郵局前揭帳戶立
      帳申請書影本一份在卷可稽（臺灣臺中地方法院檢察署九十二年度偵字第一六
      五九三號卷第十五頁）。
（二）某姓名年籍不詳之人以「香港新世紀旅遊協會」之名，郵寄兌獎活動廣告單及
      中獎貼紙予甲○○，致甲○○按廣告單內電話與該佯為「何明華」之不詳姓名
      成年人聯絡後，誤認支付稅款即可獲獎，而於九十一年三月十九日、二十日，
      依「何明華」指示，將計九萬元匯入前揭乙○○郵局帳戶等情，業據證人即被
      害人甲○○於警詢證述屬實，並有被告前揭帳戶歷史交易清單一紙（同前偵卷
      第三十一頁）在卷可按。
（三）被告所有之前揭帳戶，除於九十年十月九日曾經更換存摺外，九十年十二月間
      並無更換存簿之紀錄，且九十年十二月二十一日尚有「現金提款」之紀錄，嗣
      於同年月二十四日，被告申請即時發卡，同年月二十六日，復申請金融卡跨行
      轉帳及自提款機上更換密碼，同時將帳戶內之二萬餘元存款提領殆盡，僅餘九
      百六十一元於帳戶內，而後直至九十一年三月十九日，始再有存提紀錄，且九
      十一年三月十九日存入之二萬元及三萬元即係本件被害人甲○○所匯，嗣被害
      人匯入之五萬元隨即於當日由金融卡持卡人自提款機提領一空，而被害人接續
      於九十一年三月二十日匯入之四萬元，亦於當日遭「跨行轉出提款」之方式提
      領一空，有該帳戶歷史交易清單及存簿儲金交易代號中文說明各一份在卷可稽
      （同前偵卷第十六、十七、三十一頁），參酌被告於檢察官偵訊時供稱，其前
      揭帳戶於最後一次使用後僅存幾百元等語（同前偵卷第八頁），復於本院審理
      中不諱言九十年十二月二十六日有為前揭交易等語（本院卷第四十六頁），足
      徵迨至九十年十二月二十六日前，前揭帳戶等資料仍為被告所執持使用，次查
      被告既坦承前揭帳戶存摺、提款卡、印章等，係至遲於九十一年二月間即脫離
      其持有，堪認被告所有前揭帳戶之資料，係於九十年十二月二十六日至九十一
      年二月間某日，脫離被告之持有。
（四）按郵局存摺、提款卡係供自己存提款項使用，具專屬性，一般人無不妥善保管
      ，而被告前於九十年七月六日曾因信用卡遺失，據而向中國信託商業銀行股份
      有限公司申請重新補發信用卡等情，此有該公司陳報狀一紙在卷可按（同前偵
      卷第二十一頁），顯見被告對於個人所有之金融帳戶等重要資料之保管及使用
      應有相當之認識，次查被告所有之前揭郵局帳戶為一般戶，曾於九十一年五月
      十六日辦理儲金簿、金融卡掛失，依電腦資料顯示此帳戶非警示戶或監控戶，
      故並無設限其前來補發相關儲金簿和金融卡等情，此有中華郵政股份有限公司
      九十三年三月十九日儲字第○九三○七○○四六五號函一紙在卷可按（本院卷
      第三十三頁），足徵被告至前揭帳戶資料脫離其持有後近三個月，始申辦掛失
      手續，則被告既有申辦信用卡補發之經驗，佐以如前所述，被告係於九十年十
      二月二十六日最後一次使用前揭帳戶前二日即同年月二十四日，甫申請即時核
      發金融卡，並於同年月二十六日，復申請金融卡跨行轉帳及自提款機上更換密
      碼，足徵被告係有使用該帳戶金融卡之需要，乃其於發現對其有使用須要之金
      融卡脫離持有後，竟迥異前情，迨至近三個月之期間後，始申請補發，凡此種
      種，均顯與事理常情有違，亦與吾人日常生活中之一般經驗法則不符，基此，
      被告前開辯詞，實不足採信，故本案郵局帳戶之存簿、提款卡及印章等物之脫
      離被告持有，顯非遺失所致，堪認係被告交予姓名年籍不詳之成年人。
（五）次按郵局存款帳戶的存摺及提款卡僅係供使用人作為存款、提款、匯款或轉帳
      之工具，且一般人在正常情況下，均得自行向郵局申請開立存款帳戶，而領取
      帳戶存摺及提款卡使用，並無任何特定身分之限制，苟非意在將該活期儲蓄存
      款帳戶作為犯罪之不法目的或掩飾真實身分，實無蒐集他人存款帳戶存摺或提
      款卡之必要，是郵局存款帳戶的存摺及提款卡，並無客觀之經濟價值或交換價
      值，而被告於交付存摺等物時，已年滿二十二歲，非無相當社會經驗，依被告
      之智識經驗，其對提供存摺等物與他人，該人將持其存摺等物，利用帳戶向人
      詐取財物自有所認識，被告顯可預見其行為將足以對價購帳戶資料之人所實施
      之犯罪發生助力，被告具幫助犯罪之故意至為灼然。
（六）綜上所述，本案事證明確，被告犯行應堪認定，應依法論科。
二、按年籍姓名不詳之成年人即向被告收取帳戶資料者所為，係犯刑法第三百三十九
    條第一項之詐欺取財罪。故核被告乙○○所為，係犯刑法第三十條第一項、第三
    百三十九條第一項之幫助詐欺取財罪，並應依同第三十條第二項之規定減輕其刑
    。被告前因竊盜案件，於八十六年八月十二日經臺灣桃園地方法院判處有期徒刑
    八月確定，甫於八十六年十月二十五日縮刑期滿執行完畢，此有台灣高等法院被
    告全國前案紀錄表在卷可按，其受有期徒刑之執行完畢後五年內再犯本件有期徒
    刑以上之罪，為累犯，應依刑法第四十七條規定加重其刑，就前揭加重及減輕其
    刑部分，並應依法先加後減之。審酌被告素行不良，出借帳戶供不詳姓名者詐欺
    之用，幫助騙取他人財物，造成被害人財產上損失，犯罪目的、手段，犯後未能
    坦承犯行等一切情狀，量處如主文所示之刑，並諭知如易科罰金之折算標準。
據上論斷，應依刑事訴訟法第二百九十九條第一項前段，刑法第三十條第一項、第二
項、第三百三十九條第一項、第四十七條、第四十一條第一項前段，罰金罰鍰提高標
準條例第一條前段、第二條，判決如主文。
中      華      民      國      九十三   年       五      月     四     日
                                    臺灣臺中地方法院刑事第十一庭
                                          審判長法  官  蔡名曜
                                                法  官  蔡美華
                                                法  官  郭書豪
右正本證明與原本無異。
如不服本判決應於收受送達後十日內向本院提出上訴書狀，其未敘述上訴之理由者並
得於提起上訴後十日內向本院補提理由書（均須按他造當事人之人數附繕本）。
                                                書記官
中      華      民      國      九十三   年       五      月     四     日
附錄法條：
刑法第三百三十九條第一項
意圖為自己或第三人不法之所有，以詐術使人將本人或第三人之物交付者，處五年以
下有期徒刑、拘役或科或併科一千以下罰金。
